【裁判字號】    91,易,635
【裁判日期】    920912
【裁判案由】    詐欺
【裁判全文】
臺灣桃園地方法院刑事判決                          九十一年度易字第六三五號
    公  訴  人  臺灣桃園地方法院檢察署檢察官
    被      告  乙○○○
                甲○○
右列被告因詐欺案件，經檢察官提起公訴（九十年度偵字第二０二九二號、九十一年
度偵字第一二二二號），本院判決如左：
    主  文
甲○○、乙○○○共同連續意圖為自己不法之所有，以詐術使人將本人之物交付，甲○○處有期徒刑伍月，乙○○○處有期徒刑肆月，如易科罰金均以參佰元折算壹日，
均緩刑貳年。
    事  實
一、甲○○、乙○○○為夫妻，竟基於意圖為自己不法之所有之共同概括犯意聯絡，
    先於民國八十七年三月二十五日，以借錢週轉為名，共同前往桃園市○○街一九
    九號二樓之十五丙○○住處，由甲○○以其與乙○○○之共同名義開立金額新台
    幣（下同）四十萬元本票一紙，又持所有權人為乙○○○、門牌號碼為桃園市○○街一三八巷三十四號之土地及建築改良物（事實上均早已於八十一年二月十八
    日即由法院拍賣而經黃馨慧拍定取得所有權）之權狀影本共四張以供擔保，丙○○陷於錯誤，答允甲○○、乙○○○日後若需款週轉，其將在四十萬元之額度內
    借貸予該二人。甲○○、乙○○○又承前同一意圖為自己不法之所有之共同概括
    犯意聯絡，於八十九年五月二十二日，持不詳第三人開立之以安泰商業銀行桃園
    分行為付款人、票號ＡＦ０四０七一五號、金額八萬七千五百元、發票日為八十
    九年七月十日、發票人名義為黃秀珠之支票一只，至丙○○前開住處調現，甲○○並訛稱該支票係出賣打火機防風外殼而取得之客票，二人並分別於支票背面背
    書，丙○○乃又交付借款八萬七千五百元；總計丙○○自八十七年三月廿五日答
    允借款予甲○○、乙○○○週轉起至八十九年五月廿二日止，共借貸卅五萬二千
    五百元予甲○○、乙○○○（包括前開八萬七千五百元在內）。然前開支票到期
    退票，其借貸予甲○○、乙○○○之借款又不獲清償，告訴人乃自行依退票理由
    單上所載發票人黃秀珠之住址訪查，始知黃秀珠（另經公訴人為不起訴處分）業
    於一年前即搬遷不知去向，始知受騙。
二、案經丙○○訴由臺灣桃園地方法院檢察署檢察官偵查起訴。
    理  由
一、訊據被告甲○○於本院審理辯論時坦承右開事實不諱，被告乙○○○則矢口否認
    右開事實，據被告甲○○於偵查、本院調查時辯稱：伊承認於八十九年五月廿二
    日有持右開客票向告訴人丙○○借款八萬七千五百元，然伊於八十七年三月廿五
    日簽本票予告訴人時並沒有現實借到本票上之金額即四十萬元，而是陸續向告訴
    人借貸，後來一共借了廿餘萬元，伊現在已清償至僅剩八萬元而已；伊交給告訴
    人之右開支票係一個姓黃的男子向伊買打火機給伊的貨款，伊與黃姓男子交易三
    、四次；是告訴人要求，伊才會將已遭法院拍賣之右開土地及建物權狀影本交給
    告訴人云云；被告乙○○○則辯稱：右開土地及建物所有權狀影本是甲○○拿去
    給告訴人的，伊僅係跟著去而已，告訴人說伊與甲○○交給其之右開支票是貨款
    支票並不實在，告訴人要那樣說，伊也沒有辦法，至於支票背面之背書是甲○○
    叫伊簽名，伊就簽云云。惟查：右開事實業據告訴人丙○○指訴歷歷，復有右開
    建築改良物所有權狀、土地所有權狀影本四紙及該等建物與土地之登記謄本、本
    票及安泰商業銀行桃園分行支票各一紙在卷可稽。次查，被告甲○○於偵查中自
    承借錢時並未告知告訴人，右開房地業已在第三人名下，卻出示與事實不符之權
    狀影本，使告訴人誤信其財力狀況，自屬施用詐術詐財無訛，而右開房地之所有
    權人係被告乙○○○，則其對其之房地早經法院拍予第三人之事實當然知之甚詳
    ，竟在被告甲○○出示並交付該等房地之所有權狀之影本予告訴人時非但不向告
    訴人作任何之說明，反在交付該等權狀之前又在其上註明「影本與正本相符」並
    由被告甲○○蓋上指印（指印為被告甲○○所按捺，業據本院委請內政部刑事警
    察局鑑驗在案，有該局出具之鑑驗書一紙在卷可憑），復蓋上被告乙○○○之印
    文，由是可見，被告甲○○、乙○○○顯以擁有該等房地為渠等之資力保證，以
    獲取告訴人之信任而陸續向告訴人順利取得借款。再查，被告甲○○雖辯稱安泰
    商業銀行之支票為黃姓男子支付伊之貨款，被告乙○○○亦對於該紙支票之來源
    加以附和之，然渠等對於該黃姓男子之姓名及相關資料均無法提出以憑供法院調
    查，又被告甲○○稱伊與黃姓男子交易三、四次之多，竟連該黃姓男子之姓名年
    籍均不知悉，亦無保留任何交易憑證，渠等之該等辯詞，即難取信。又查，右開
    支票之發票人為黃秀珠，其於偵查中證稱：伊於八十九年二月入監，同年八月底
    才出監，該紙支票不是伊開立的，當初申請支票是因為要與姓名年籍不詳「童」
    姓男子合夥開印刷廠才申請，八十九年二月伊就找觀護人報到，在地檢署外將東
    西交給童姓男子保管，沒想到當日就入監執行等語。是以證人黃秀珠所有之安泰
    商業銀行支票既已脫離其本人持有，被告甲○○、乙○○○就右開支票之來源復
    無法為合理說明，渠等所辯即屬卸責之詞，不足採信。末以，告訴人於八十七年
    三月二十五日接受被告等人交付之右開房地權狀及本票後，係以房地權狀及本票
    作為擔保，此後才陸陸續續出借款項予被告，並非一次出借四十萬元，其於本院
    審理時到庭提出其出借款項之時請二位被告開立或交付之支票二紙、本票一紙，
    該等金額之總和係卅五萬二千五百元，該金額即係其所有出借款項予二被告之總
    和，此業據告訴人陳述明確，公訴人誤以為告訴人於八十七年三月廿五日當日即
    出借四十萬元，被告於八十九年五月廿二日持右開支票向告訴人借款時，告訴人
    又出借八萬七千五百元，此於借款詳細過程、借款金額容有誤會，應予更正。綜
    上，本件事證明確，被告二人罪行，均足堪認定。本件事證既明，被告甲○○猶
    聲請本院傳訊告訴人之子及媳婦出庭作證以證明已還一部分款項云云，然查詐欺
    罪屬即成犯，不因被告事後已償還若干而影響罪責之成立，此部分證據，核與本
    案罪刑成立與否無關，爰不予傳訊。
二、核被告二人所為，係犯刑法第三百三十九條第一項之詐欺取財罪。被告二人間有
    犯意聯絡、行為分擔，為共同正犯。被告前後數詐欺行為，時間緊接（被告係自
    八十七年三月廿五日起至八十九年五月廿二日止，陸陸續續向告訴人詐貸共卅五
    萬二千五百元，前已論及，而非僅分別於八十七年三月廿五日、八十九年五月廿
    二日向告訴人詐貸，因之，時間自仍屬緊接），所犯又係構成要件相同之罪名，
    顯係出於概括犯意為之，為連續犯，以一罪論，並依刑法第五十六條之規定，加
    重其刑。爰審酌被告二人於本案所分擔之角色、詐得款項之多寡、犯罪手段、犯
    後態度等一切情狀，各量處如主文所示之刑。再按被告行為後，刑法第四十一條
    於九十年一月十日經修正公布，並於同年月十二日生效，易科罰金之適用範圍擴
    大為最重本刑五年以下有期徒刑之罪，並明定併合處罰之數罪，如各罪均得易科
    罰金者，其應執行之刑逾六月時，亦得適用之，比較新舊法之結果，以裁判時即
    修正後之刑法第四十一條第一項前段對被告較為有利，爰依刑法第二條第一項前
    段規定適用裁判時之法律，就被告二人所宣告之刑，均諭知易科罰金之折算標準
    。末以被告二人前均未曾受有期徒刑以上之宣告（此有台灣高等法院被告全國前
    案紀錄表二紙在卷可稽），其等因一時失慮，致罹刑典，又其等亦已與告訴人和
    解（此有和解書一紙可憑），其等經此次罪刑宣告之教訓，當知所警惕，信無再
    犯之虞，本院認其刑以暫不執行為適當，爰併予宣告緩刑，以啟自新。
據上論斷，應依刑事訴訟法第二百九十九條第一項前段，刑法第二條第一項前段、第
二十八條、第三百三十九條第一項、第四十一條第一項前段、第七十四條第一款，罰
金罰鍰提高標準條例第一條前段、第二條，判決如主文。
本案經檢察官蔡正雄到庭執行職務
中      華      民      國      九十二      年      九    月    十二    日
                                      臺灣桃園地方法院刑事第十二庭
                                          法  官    曾  雨  明
右正本證明與原本無異。
如不服本判決，應於判決送達後十日內向本院提出上訴狀( 應附繕本 )，上訴於
臺灣高等法院。
                                          書記官    戴  育萍
中        華        民        國    九十二    年    九    月    十七    日
附錄法條：
刑法第三百三十九條第一項
意圖為自己或第三人不法之所有，以詐術使人將本人或第三人之物交付者，處五年以
下有期徒刑、拘役或科或併科一千元以下罰金。


司法院資訊處製作；財團法人民間司法改革基金會備份。
